【裁判字號】    89,訴,354
【裁判日期】    890731
【裁判案由】    遷讓房屋
【裁判全文】
臺灣彰化地方法院民事判決  八十九年度訴字第三五四號
    原      告  乙○○
    訴訟代理人  黃勝雄律師
    被      告  甲○○
右當事人間請求遷讓房屋事件，本院判決如左：
    主      文
被告應將坐落彰化縣員林鎮○○段六一四之二六地號土地、地目建、面積七二平方公
尺全部，及其上建物即門牌號碼彰化縣員林鎮○○里○○路四五七巷一弄十五號，鋼
筋混凝土加強磚造二層樓房一棟，面積一層三一點四六平方公尺，二層三一點四六平
方公尺，總面積六二點九二平方公尺暨如附表所示未辦理保存登記之建物部分，全部
遷讓交還原告。
訴訟費用由被告負擔。
本判決於原告以新台幣陸拾陸萬陸仟元供擔保後，得假執行。
    事      實
甲、原告方面：
一、聲明：求為判決如主文第一項所示，願供擔保請准宣告假執行。訴訟費用由被告
    負擔。
二、陳述：
（一）如訴之聲明所示之房屋及土地，係原告於民國六十六年間購得，旋於七十三年
      三月十四日與被告結婚，即由兩造共同居住使用。八十七年十二月二日上午八
      時許，被告竟因細故，在上開住處大罵原告，並意圖殺害原告，致原告心生畏
      懼，而逃離家庭，並經原告提起離婚之訴，經  鈞院八十八年八月二十日以八
      十八年度婚字第二七０號民事判決准原告與被告離婚並以判決確定。兩造之婚
      姻關係既經法院判決離婚而消滅，被告以無正當權源繼續占用上開房屋，乃屢
      經原告催促被告遷讓交還，均置之不理，置原告有屋歸不得，現仍在外賃屋居
      住，洵非正常，爰依民法第七百六十七條之規定，請求被告遷讓交還系爭房屋
      。
（二）七十九年被告與大陸家屬聯絡後，就要與原告離婚，原告不願意，直到八十四
      年被告生病後才回來找原告，因被告覺得心理愧疚，願意繳納貸款二百零一萬
      元，錢是被告拿支票到農會繳納，系爭房屋是在八十五年七月間向農會貸款，
      原告並未開口向被告要求。當時繳款是兩造一起去農會繳納，被告表示要幫原
      告還貸款，係屬贈與行為。另二百萬元部分，平日用於支付日常生活所需，原
      告領取其存款，乃係經原告同意委託原告從事股票買賣，印章亦係被告交給原
      告蓋用，此部分業經台灣彰化地方法院檢察署八十八年度偵字第八四四七號不
      起訴處分書確定在案。退一步言之，縱認被告對於原告有債權存在，亦應經審
      判程序取得勝訴判決確定後，再對原告之財產為強制執行始為合法，要不能據
      此而占用原告之房屋。
三、證據：提出土地及建物所有權狀影本各一紙、土地及建物登記簿謄本各一份、房
    屋稅繳款書影本一份、本院八十八年婚字第二七０號民事判決影本一份、台灣彰
    化地方法院檢察署八十八年度偵字第八四四七號不起訴處分書影本一份為證。
乙、被告方面：
一、聲明：求為判決駁回原告之訴及其假執行之聲請。訴訟費用由原告負擔。
二、陳述：原告將我新台幣（下同）二百萬元盜領，拿去玩股票，並自八十五年七月
    十六日起開始幫原告繳納貸款利息，支出金額二百零一萬元，希望原告還我四百
    零一萬元，我就搬走。
三、證據：提出取款憑條影本六紙、存摺明細表影本三紙為證。
    理      由
一、原告主張系爭房屋及土地係伊所有，原為其於六十六年間所購得，於七十三年三
    月十四日與被告結婚後，由兩造共同居住使用。嗣原告提起離婚之訴，經本院八
    十八年八月二十日以八十八年度婚字第二七０號民事判決准原告與被告離婚並以
    判決確定，系爭房屋現由被告占有使用中之事實。業據原告提出土地及建物所有
    權狀各一紙、土地及建物登記簿謄本各一份、房屋稅繳款書影本一份、本院八十
    八年婚字第二七０號民事判決一份為證，復為被告所不爭執，堪認為真實。
二、被告雖辯稱只要原告歸還四百零一萬元，即搬走云云。惟查：按所有人對於無權
    占有或侵奪其所有物者，得請求返還之，此民法第七百六十七條定有明文。本件
    被告已與原告無婚姻關係存在，系爭房地又係原告所有，原告已無正當權源繼續
    占有使用系爭房地，至於原告是否應歸還被告四百零一萬元一節，與本件遷讓房
    屋之訴係屬二事，不能據此作為占用原告所有房地之理由，從而原告依民法第七
    百六十七條之規定請求被告自系爭房屋遷讓為有理由，應予准許。
三、另原告陳明願供擔保聲請宣告假執行，核無不合，爰酌定相當擔保金額准許之。
四、因本案事證已臻明確，兩造其餘主張陳述及所提之證據，均毋庸再予審酌，附此
    敘明。
據上論結，本件原告之訴為有理由，依民事訴訟法第七十八條、第三百九十條第二項
，判決如主文。
中      華      民      國    八十九    年      七      月    三十一    日
                              臺灣彰化地方法院民事第二庭
~B法      官  李水源
右為正本係照原本作成
如對本判決上訴須於判決送達後二十日內向本院提出上訴狀
~B法院書記官  簡茂村
中      華      民      國    八十九    年      七      月    三十一    日


司法院資訊處製作；財團法人民間司法改革基金會備份。
